臺灣高雄地方法院刑事判決            100年度審易字第866號
公  訴  人  臺灣高雄地方法院檢察署檢察官
被      告  黃耀嘉
上列被告因恐嚇取財案件，經檢察官提起公訴（100 年度偵緝字
第330 號），嗣因被告就被訴事實為有罪陳述，經本院告知簡式
審判程序意旨並聽取公訴人及被告之意見後，本院合議庭裁定由
受命法官獨任依簡式審判程序審理，判決如下：
    主  文
黃耀嘉幫助犯恐嚇取財罪，處有期徒刑陸月，如易科罰金，以新
臺幣壹仟元折算壹日。
    事  實
一、黃耀嘉明知犯罪集團之不法份子經常利用他人之行動電話門
    號，獲取不法利益並逃避執法人員之追查，且依其社會經驗
    ，應有相當之智識程度可預見將自己所有之行動電話門號，
    交付與不相識之成年人使用，有被犯罪集團利用作為實施財
    產犯罪聯絡工具之虞，竟以縱有人持其行動電話門號作為犯
    罪工具，亦不違其本意之幫助犯意，透過報紙與真實姓名、
    年籍不詳之成年人聯繫，並於98年5 月12日，一同前往高雄
    市新興區○○○路458 號之巨霖科技通訊行，申辦遠傳電信
    股份有限公司0000000000號行動電話預付卡後，旋即以新臺
    幣（下同）2,000 元之代價，將該門號售予該不詳之人及其
    所屬之擄鴿勒贖集團使用。嗣該擄鴿勒贖集團成員取得上開
    門號後，即意圖為自己不法之所有，共同基於恐嚇取財之犯
    意聯絡，先於不詳時間，在雲林地區一帶擄獲由嚴壬所飼養
    之賽鴿，並於98年6 月17日上午8 時55分許，由該犯罪集團
    之不詳成員撥打電話予嚴壬，及於同日下午1 時47分許，以
    上開黃耀嘉申辦之0000000000號電話，撥打電話向嚴壬恫稱
    ：其所有之賽鴿已遭網獲，如欲贖回，需繳納3 萬元，否則
    將不放回賽鴿等語，致嚴壬因恐賽鴿遭其殺害，而心生畏懼
    ，經與對方協議以3,000 元贖回賽鴿，嚴壬乃依該犯罪集團
    成員指示，於同日下午匯款3,000 元至邱一凰申設之大眾商
    業銀行屏東分行帳號000000000000號帳戶內（邱一凰涉犯幫
    助恐嚇取財罪部分，業經臺灣屏東地方法院以99年度簡字第
    714 號判處徒刑確定），並旋即遭提領一空。嗣經嚴壬報警
    處理，始悉上情。
二、案經臺南縣警察局玉井分局（現改制為臺南市政府警察局玉
    井分局）移送臺灣臺南地方法院檢察署呈請臺灣高等法院檢
    察署檢察長令轉臺灣高雄地方法院檢察署檢察官偵查起訴。
    理  由
一、本件被告黃耀嘉所犯係死刑、無期徒刑、最輕本刑為3 年以
    上有期徒刑以外之罪，其於審判程序中就被訴事實為有罪之
    陳述，經法官告知簡式審判程序之旨，並聽取公訴人及被告
    之意見後，經本院合議庭裁定由受命法官獨任進行簡式審判
    程序。又本件卷內之證據調查，依同法第273 條之2 規定，
    不受第159 條第1 項關於傳聞法則規定之限制，依法均有證
    據能力，合先敘明。
二、訊據被告對上揭犯罪事實坦承不諱，核與證人即被害人嚴壬
    於警詢時及偵查中之證述相符（見警卷第12至15頁、偵一卷
    第36至37頁），並有被害人提出之華南商業銀行匯款回條聯
    1 紙、手機簡訊內容翻拍照片2 紙、被害人之0000000000號
    電話通聯調閱查詢單1 份、被告申設之上開0000000000號電
    話通聯調閱查詢單、行動電話門號申請書及戶籍謄本影本各
    1 份、邱一凰申設之大眾商業銀行屏東分行帳號0000000000
    00號帳戶之開戶資料及交易明細影本1 份在卷可稽（見警卷
    第16、27至39頁、偵二卷第38頁），足見被告之任意性自白
    與事實相符，得為認定被告犯罪之依據。從而，本件事證明
    確，被告上開犯行堪以認定，應依法論科。
三、按刑法上之幫助犯，係指以幫助之意思，對於正犯之犯罪行
    為予以助力，而未參與實施犯罪之行為者而言，最高法院19
    年上字第1984號、49年台上字第77號判例意旨可資參照，亦
    即行為人如未參與實施犯罪構成要件之行為，且係出於幫助
    之意思提供助力，即屬幫助犯，而非共同正犯。查本件被告
    販賣其所有之行動電話門號與他人使用，使擄鴿勒贖集團作
    為實施恐嚇取財之聯絡工具，其單純提供行動電話門號供人
    使用之行為，並不等同於向被害人施加恐嚇之行為，且亦無
    證據證明被告有參與恐嚇取財犯行之構成要件行為，是被告
    提供行動電話門號供人使用之行為，係對於該擄鴿勒贖集團
    遂行恐嚇取財犯行，資以助力，應論以幫助犯。是核被告所
    為，係犯刑法第30條第1 項前段、第346 條第1 項之幫助恐
    嚇取財罪。又被告並未實際參與恐嚇取財犯行，為幫助犯，
    所犯情節較正犯輕微，爰依刑法第30條第2 項規定，按正犯
    之刑減輕之。爰審酌被告前於98年間，因交付金融帳戶之幫
    助詐欺前科，經臺灣桃園地方法院以99年度桃簡字第1098號
    判處有期徒刑2 月確定，其另販賣本件行動電話門號供犯罪
    集團使用，致被害人受有3,000 元之損害，其所為助長犯罪
    集團遂行財產犯罪之風氣，造成社會互信受損，擾亂金融交
    易往來秩序，影響層面廣泛，更使執法人員難以追查犯罪集
    團，增加被害人求償之困難，未賠償被害人所受損害，殊無
    足取，惟念及被告於本院審理時終能坦承犯行，犯後態度尚
    可，並考量本件犯罪情節、被害人所受損害程度、其犯罪動
    機、目的、所生危害，及其自稱國中肄業、家庭經濟狀況勉
    持、原為臨時工、日薪1,500 元等一切情狀（見偵二卷第3
    頁調查筆錄受詢問人欄、本院卷第101 頁），量處如主文所
    示之刑，併諭知如主文所示易科罰金之折算標準，以示懲儆
    。
據上論斷，應依刑事訴訟法第299 條第1 項前段、第273 條之1
第1 項，刑法第30條第1 項前段、第2 項、第346 條第1 項、第
41條第1 項前段，刑法施行法第1 條之1 第1 項、第2 項前段，
判決如主文。
本案經檢察官王兆琳到庭執行職務。
中    華    民    國    100   年    7     月    14    日
                      刑事第十庭      法  官  周佳佩
以上正本證明與原本無異。
如不服本判決應於收受判決後10日內向本院提出上訴書狀，並應
敘述具體理由。其未敘述上訴理由者，應於上訴期間屆滿後20日
內向本院補提理由書（均須按他造當事人之人數附繕本) 「切勿
逕送上級法院」。
中    華    民    國    100   年    7     月    14    日
                                      書記官  李承悌
附錄本案論罪科刑法條：
刑法第346 條第1 項
意圖為自己或第三人不法之所有，以恐嚇使人將本人或第三人之
物交付者，處6 月以上5 年以下有期徒刑，得併科1,000 元以下
罰金。